【裁判字號】    89,交訴,40
【裁判日期】    890803
【裁判案由】    過失致死
【裁判全文】
台灣苗栗地方法院刑事判決                          八十九年度交訴字第四號
    公  訴  人  台灣苗栗地方法院檢察署檢察官
    被      告  甲○○
右列被告因過失致死案件，經檢察官聲請以簡易判決處刑（八十八年度偵字第一九八
二號），本院認係不宜以簡易判決處刑，改為通常程序後，判決如左：
    主  文
甲○○因過失致人於死，處有期徒刑肆月，如易科罰金以參佰元折算壹日，緩刑貳年
。
    事  實
一、甲○○於民國八十七年十二月二十二日上午七時十分許，駕駛車號ＭＪ—八八四
    六號自用小客車，內載其子陳慶霖及女兒陳宇柔，沿省道台十三甲線由南往北方
    向行駛，行經該路段六公里處劃有分向限制線之路段時，原應注意汽車行駛時，
    駕駛人應注意車前狀況，並隨時採取必要之安全措施，且汽車司機有隨時警戒前
    方，預防危險發生之義務。另汽車在劃有分向限制線即雙黃線之路段行駛時，不
    得駛入來車之車道內。當時係白天，視線良好，雖路面溼潤，但無缺陷，亦無障
    礙物，並無不能注意之情事。竟疏未注意車前狀況，並隨時採取必要之安全措施
    ，且在劃有分向限制線之路段，貿然駛入來車之車道內，致其車頭撞擊對向車道
    由魏旭彩（業經檢察官為不起訴處分確定）所駕駛，車號ＨＯ—八九八號營業大
    貨車的左側車身，造成車內之陳慶霖因頭部外傷導致顱腦損傷，經送醫急救，於
    同日上午十時許不治死亡，另陳宇柔則頭部受傷（過失傷害部分未據告訴）。
二、案經台灣苗栗地方法院檢察署檢察官自動檢舉偵查起訴。
    理  由
一、訊據被告甲○○坦承有於右開時地駕駛自用小客車與魏旭彩所駕駛的大貨車，發
    生車禍，造成其車內乘客陳慶霖因頭部外傷導致顱腦損傷，經送醫急救，於同日
    上午十時許不治死亡等情不諱。並有道路交通事故調查報告表、勘驗筆錄、相驗
    屍體證明書、驗斷書、台灣省竹苗區車輛行車事故鑑定委員會鑑定意見書及台灣
    省車輛行車事故覆議鑑定委員會覆議意見書各一紙、現場及車損照片十六幀暨陳
    慶霖死亡照片六幀等在卷可稽。惟被告矢口否認有何過失致死犯行，辯稱：有遵
    行車道駕駛，沒有駛入對向車道，且有注意車前狀況，當時對向車道只有魏旭彩
    駕駛的大貨車，本件車禍的過失責任在魏旭彩，伊無過失云云。經查：
    （一）本件交通事故之發生，係因被告所駕駛之自用小客車突然駛入對向車道，
          撞擊魏旭彩所駕駛大貨車的左側油箱附近，已據證人即大貨車司機魏旭彩
          指陳甚詳（見相字第六三七號卷第四頁反面、第五頁）。且依卷附道路交
          通事故調查報告表上之事故現場圖及現場照片所示，肇事地點劃有雙向禁
          止超車之分向限制線，車禍發生後，自用小客車的左前方嚴重撞毀、前擋
          風玻璃破裂，魏旭彩所駕駛的大貨車則左側油箱附近受損。另刮地痕係在
          魏旭彩行駛的車道內，碎片及散落物等亦均在其車道內，被告行駛的車道
          內並無殘餘散落物，亦無刮地痕。足見証人魏旭彩之上開証述應與事實相
          符。被告在偵訊時雖曾辯稱：係大貨車跨越雙黃線，伊駕駛的自用小客車
          遭大貨車撞擊，又被大貨車拖曳作用帶入其車道內云云。惟本件車禍之撞
          擊點，係自用小客車的左前方與大貨車的左側油箱附近，已如上述，若大
          貨車係跨越雙黃線行駛，則大貨車的受損部分會在車頭，縱或大貨車車頭
          急轉向右，第二組車輪向左偏出，兩車撞擊地點亦應在被告車道內，而不
          致在大貨車車道內，足見被告在偵訊時之辯詞與事實不符。況本件車禍經
          送台灣省竹苗區車輛行車事故鑑定委員會及台灣省車輛行車事故覆議鑑定
          委員會鑑定結果，均認被告在雙黃線路段駛入對向車道為肇事原因，分別
          有八十八年三月二日竹鑑字第八八一一六號函及所附之鑑定意見書暨八十
          八年十一月十七日府覆議字第八八０七二四號函及所附之覆議意見書在卷
          足稽。可見本件車禍確係被告所駕駛的自用小客車突然駛入對向車道，撞
          擊魏旭彩所駕駛大貨車的左側油箱附近而造成。再者，依現場圖及照片所
          示，發生車禍地點的道路係直路，雖與彎道距離不遠，但尚有一小段距離
          ，且依現場照片可知，被告車道之視野並未因該彎道而受阻，對車前狀況
          ，應可清楚瞭解。且被告在本院審理時自承：大貨車一上坡我就有看到（
          見本院八十九年七月二十日筆錄），乃其車頭竟會撞擊對向車道大貨車的
          左側車身，其若有注意車前狀況焉會如此？所辯未駛入對向車道，且有注
          意車前狀況，本件過失責任在魏旭彩，伊無過失云云，顯不足採信。
    （二）按汽車行駛時，駕駛人應注意車前狀況，並隨時採取必要之安全措施，又
          汽車在劃有分向限制之路段，不得駛入來車之車道內，道路交通安全規則
          第九十四條第三項、第九十七條第二款分別定有明文。再者，汽車司機有
          隨時警戒前方，預防危險發生之義務（最高法院三十八年台上字第十六號
          判例參照）。查當時係白天，視線良好，雖路面溼潤，但無缺陷，亦無障
          礙物，有前開道路交通事故調查報告表在卷可憑。被告當時並無不能注意
          之情事，詎其應注意，並能注意，而未注意車前狀況，並隨時採取必要之
          安全措施，且在劃有分向限制線之路段貿然駛入對向車道而肇事，故其對
          車禍之發生應有過失。又陳慶霖係因上開車禍而致死，其因果關係至為明
          確，本件事証明確，被告犯行應堪認定。
二、核被告所為，係犯刑法第二百七十六條第一項之過失致人於死罪。爰審酌被告之
    品行、過失之程度、車禍肇事所生之危害及死者陳慶霖為其親生兒子，被告亦不
    願發生如此情事及其犯後之態度等一切情狀，量處如主文所示之刑，並諭知易科
    罰金之折算標準。又被告前未曾受有期徒刑以上刑之宣告，有台灣苗栗地方法院
    檢察署刑案資料查註紀錄表及台灣高等法院被告全國前案記錄表各一紙在卷可按
    ，其因一時之疏失，致罹刑典，經此科刑教訓應知所警惕，信無再犯之虞，本院
    認對被告所宣告之刑以暫不執行為適當，併諭知緩刑二年，以啟自新。
據上論斷，應依刑事訴訟法第四百五十二條、第二百九十九條第一項前段、刑法第二
百七十六條第一項、第四十一條、第七十四條第一款、罰金罰鍰提高標準條例第一條
前段、第二條，判決如主文。
本案經檢察官黃智勇到庭執行職務。
中      華      民      國      八十九      年      八      月    三    日
                                            臺灣苗栗地方法院刑事庭
                                                法  官  劉  興  浪
右正本證明與原本無異。
如不服本判決，應於判決送達後十日內，向本院提出上訴狀（須附繕本），上訴於台
灣高等法院台中分院。
                                                書記官  陳  建  分
中      華      民      國      八十九      年      八      月    三    日
附錄論罪科刑法條
刑法第二百七十六條第一項：
因過失致人於死者，處二年以下有期徒刑、拘役或二千元以下罰金。


司法院資訊處製作；財團法人民間司法改革基金會備份。
